【裁判字號】    97,交聲,1952
【裁判日期】    970819
【裁判案由】    違反道路交通管理處罰條例聲明異議
【裁判全文】
臺灣臺北地方法院交通事件裁定        97年度交聲字第1952號
原處分機關  交通部公路總局臺北區監理所
異  議  人
即受處分人  甲○○
上列異議人即受處分人因違反道路交通管理處罰條例案件，對於
交通部公路總局臺北區監理所於97年4 月25日所為之處分（原處
分案號：北監自裁字第裁40－ZIC006228 號）聲明異議，本院裁
定如下：
    主  文
原處分撤銷。
甲○○汽車駕駛人，行駛高速公路行車速度超過規定之最高時速
20公里以上未滿40公里，處罰鍰新臺幣參仟伍佰元，並記違規點
數壹點。
    理  由
一、按汽車行駛高速公路及快速公路，應依速限標誌指示，高速
    公路及快速公路交通管制規則第5 條第1 項前段定有明文；
    又汽車行駛於高速公路、快速公路或設站管制之道路，不遵
    使用限制、禁止、行車管制及管理事項之管制規則而有行車
    速度超過規定之最高速限或低於規定之最低速限者，處汽車
    駕駛人新台幣（下同）3,000 元以上6,000 元以下罰鍰，並
    予記違規點數1 點，道路交通管理處罰條例第33條第1 項第
    1 款、第63條第1 項第1 款分別定有明文。
二、本件原處分機關即交通部公路總局臺北區監理所以異議人甲
    ○○於民國95年12月15日下午1 時03分許，駕駛車牌號碼99
    96－KM號自用小客車，行經國道5 號南下28.7公里處，因行
    速90公里（速限70公里），超速20公里而未滿40公里，經設
    置該處之雷達自動照相器測速並拍照存證，為內政部警政署
    國道公路警察局第九警察隊員警依道路交通管理處罰條例第
    33條第1 項第1 款規定逕行舉發，嗣因異議人未於應到案日
    期前向原處分機關提出申訴，原處分機關遂於97年4 月25日
    逕行依道路交通管理處罰條例第33條第1 項第1 款及違反道
    路交通管理事件統一裁罰標準表規定，裁處異議人6,000 元
    罰鍰，合先敘明。
三、異議人聲明異議意旨略以：本人並未住在戶籍地，且承租人
    從來不幫我收郵件，所以本人不知道有此罰單，並非故意不
    繳，希望將罰單金額更改為原來第33條第1項第1款之金額，
    ，是為此聲明異議，請求撤銷原處分等語。
四、經查：
  (一)按道路交通管理處罰條例第87條第1 項規定：受處分人不服
    第8 條主管機關所為之處罰，得於接到裁決之翌日起20日內
    向管轄地方法院聲明異議。又聲明異議係不服裁決處分之請
    求救濟方法，故當事人於聲明異議期限內表示不服，無論其
    形式上誤用何字樣，仍不妨礙其提起聲明異議之效力（最高
    法院88年度臺抗字第114 號裁定亦同此意旨）。查本件裁決
    書係以寄存送達方式送達，並於97年4 月30日生送達效力後
    ，異議人隨即於97年5 月9 日向原處分機關提出異議聲明表
    明不服之意，有送達證書、陳情書在卷可稽。原處分機關收
    受上開陳情書後，即函請原舉發機關調查本件送達情形，並
    將調查結果於97年7 月10日以北監自字第0976021942號函通
    知異議人，並告以仍依最高額罰鍰6 千元，異議人遂再次於
    97年7 月23日向原處分機關聲明異議。則異議人既已於97年
    5 月9 日向原處分機關提出陳情書，雖另就原處分機關內部
    自我審查結果之函覆於97年7 月23日再次表明不服之意，仍
    應認異議人係於97年5 月9 日聲明異議，並未遲誤20日聲明
    異議之法定期間。又異議人於97年5 月9 日所提出之陳情書
    ，其形式上雖非聲明異議狀，然實際係表示對原處分機關所
    為之處罰不服，甚為明確，參照上揭說明，異議人之陳述並
    不妨礙其聲明異議之真意及效力，則異議人已在法定期間內
    向原處分機關表明不服原裁決，自屬合法之異議，合先敘明
    。
  (二)本件異議人甲○○於95年12月15日下午1 時3 分許，駕駛車
    牌號碼9996－KM號自用小客車，於行經當時速限每小時70公
    里之國道5 號南下28.7公里處，為國道公路警察局第九警察
    隊員警以電腦雷射自動照相測速器測速器測得「行車速度為
    每小時90公里、超速20公里」逕行舉發，此為異議人所不爭
    執，且有內政部警政署國道公路警察局第九警察隊97年7 月
    3 日公警九交字第0970972361號函、交通部公路總局臺北區
    監理所97年4 月25日北監自裁字第裁40－ZIC006228 號及採
    證照片各1 紙在卷可憑，故異議人之違規事實，堪以認定。
  (三)異議人雖辯稱其係不知有此罰單，並非故意不繳，且希望改
    以最低額處罰云云，惟查：
  1.按處理違反道路交通管理事件，有關文書送達之規定，依行
    政程序法之規定。又送達於應受送達人之住居所、事務所或
    營業所為之；於應送達之處所不獲會晤應受送達人時，得將
    文書付與有辦別事理能力之同居人、受僱人或應送達處所之
    接收郵件人員；送達，不能依前二條規定為之者，得將文書
    寄存送達地之地方自治或警察機關，並作送達通知書兩份，
    一份黏貼於應受送達人住居所、事務所、營業所或其就業處
    所門首，另一份交由鄰居轉交或置於該送達處所信箱或其他
    適當位置，以為送達；前項情形，由郵政機關為送達者，得
    將文書寄存於送達地之郵政機關；寄存機關自收受寄存文書
    之日起，應保存三個月，違反道路交通管理事件統一裁罰標
    準及處理細則第5 條、行政程序法第72條第1 項前段、第73
    條第1 項、第74條分別定有明文。
  2.本件異議人係設籍在臺北縣新店市○○路○ 段297 巷27號，
    異議人於95年12月15日為內政部警政署國道公路警察局第九
    警察隊員警舉發本件違規行為時，並未陳報其他居所或應受
    送達處所，原舉發機關於96年1 月12日以雙掛號220186號將
    本件違規通知單郵寄至異議人之前揭住所，因招領逾期，於
    96年2 月6 日退回，遂於96年5 月7 日依行政程序法第74條
    之規定，寄存送達於臺北縣新店市○○路郵局，有原舉發機
    關97年7 月3 日公警九交字第0970972361號函及送達證書在
    卷可按，應認原舉發機關，業將本件違規通知單合法送達予
    異議人，並以寄存之日視為異議人收受送達之日期，而發生
    送達之效力（法務部93年4 月13日法律字第0930014628號函
    文參照），不因異議人實際有無領取而受影響。
  3.按本條例所定罰鍰之處罰，受處罰人接獲違反道路交通管理
    事件通知單後，於15日內得不經裁決，逕依第92條第3 項之
    罰鍰基準規定，向指定之處所繳納結案；不服舉發事實者，
    應於15日內，向處罰機關陳述意見；其不依通知所定期限前
    往指定處所聽候裁決，且未依規定期限繳納罰鍰結案或向處
    罰機關陳述意見者，處罰機關得逕行裁決之，道路交通管理
    處罰條例第9 條第1 項定有明文。經查，本件原舉發違反道
    路交通管理事件通知單上所載應到案日期為「96年2 月9 日
    」，然前開通知單經委請郵務單位寄存送達而視為異議人收
    受時，已係「96年5 月7 日」而為前開所載應到案日期之後
    ，異議人自無從知悉本件之「應到案日期」而於期限前到案
    。此外，原處分機關或舉發單位，未將上開應到案日期更正
    ，並重新起算應到案日期，原處分機關之依違反道路交通管
    理事件統一裁罰基準表規定，以異議人已逾越應到案期限60
    日以上之標準，而裁罰受處分人最高6,000 元之罰鍰，自有
    明顯違誤之處。況本案異議人於收受裁決處分書後，在該法
    定聲明異議之期間內，有表示對該處分不服之陳述，自應視
    為其於期限內已到案聽候裁決，依上開裁罰基準表之規定，
    應裁罰受處分人3,500 之最低額，始為適法。
五、綜上所述，異議人確有於上揭時地，駕駛前開車輛行駛於高
    速公路，行車速度超過規定之最高速限20公里以上，未滿40
    公里之違規行為，惟原舉發機關之舉發通知單送達過程既有
    可議，並致異議人喪失於收受前開通知單後15日內自動依最
    低額繳納罰鍰之機會，則原處分機關逕行裁處異議人最高額
    罰鍰6,000 元，且漏未依道路交通管理處罰條例第63條第1
    項第1 款規定並予記違規點數1 點，顯有違誤之處，故應認
    本件異議為有理由，爰撤銷原處分，依道路交通管理處罰條
    例第33條第1 項第1 款、第63條第1 項第1 款及違反道路交
    通管理事件統一裁罰標準表規定，改諭知異議人處最低額罰
    鍰3,500 元，並記違規點數1 點，以資適法。
六、據上論斷，應依道路交通案件處理辦法第20條前段，裁定如
    主文。
中    華    民    國    97    年    8     月    19    日
                         交通法庭法  官  林孟皇
本正本證明與原本無異。
如不服本裁定，應於送達後5日內向本院提出抗告狀。
                                 書記官  楊雅鈞
中    華    民    國    97    年    8     月    19    日


司法院資訊處製作；財團法人民間司法改革基金會備份。
